【裁判字號】    98,上更(二),37
【裁判日期】    980519
【裁判案由】    違反毒品危害防制條例
【裁判全文】
臺灣高等法院高雄分院刑事判決      98年度上更(二)字第37號
上  訴  人
即  被  告  甲○○
選任辯護人  郭季榮  扶助律師
上列上訴人因違反毒品危害防制條例案件，不服臺灣高雄地方法
院95年度訴字第3790號中華民國97年2 月20日第一審判決（起訴
案號：臺灣高雄地方法院檢察署95年度偵字第19062 號），提起
上訴，判決後，經最高法院第2 次發回更審，本院判決如下：
    主  文
原判決關於甲○○部分撤銷。
甲○○共同販賣第一級毒品，未遂，累犯，處有期徒刑拾貳年，
褫奪公權伍年。扣案之海洛因壹包（驗餘淨重零點玖伍公克）沒
收銷燬之；扣案之海洛因包裝袋壹個、白色BENQ行動電話壹支（
不含0000000000門號卡），沒收。
    事  實
一、甲○○前於民國85年間，因肅清煙毒條例案件等罪，經臺灣
    高雄地方法院85年度訴字第2781號判處應執行有期徒刑4 年
    ，褫奪公權2 年確定，於88年1 月7 日假釋出監，復因違反
    毒品危害防制條例案件經撤銷假釋而執行殘刑，於91年6 月
    12日執行完畢。其與彭博文（綽號「黑仔」，由本院另行判
    處罪刑在案）均明知海洛因為毒品危害防制條例第2 條第2
    項第1 款所列之第一級毒品，不得持有、販賣，因95年7 月
    18日13時39分許，有乙○○以門號0000000000號行動電話與
    彭博文所使用之門號0000000000號行動電話（門號租用人係
    郭俊郎）聯絡，向彭博文購買新台幣（下同）5,500 元之第
    一級毒品海洛因，彭博文則與當時在其高雄市○○區○○路
    100 號4 樓租屋處之甲○○，共同基於販賣第一級毒品海洛
    因以營利之犯意聯絡，於同日14時7 分、14時15分及14時20
    分許，與乙○○以上開雙方所使用之行動電話連絡，相約在
    高雄市苓雅區○○○路涵洞附近之尊龍客運旁交付毒品，彭
    博文則在其上開承租住處，將其所有之海洛因1 包（驗餘淨
    重0.95克、空包裝重0.16公克）推由甲○○前往上開約定地
    點負責交付，甲○○旋騎乘其女友丙○○所使用車牌號碼PY
    G-770 之機車（車主陳冠合即丙○○之兄）於同日14時50分
    許，抵達上開相約地點附近（高雄市○○區○○路3 巷12弄
    28號前），見乙○○騎乘車牌號碼OMG-835 之機車前來，即
    詢問是否係欲購買毒品之人，惟見警出現即逃跑，所攜毒品
    掉落於地上而未完成販賣行為，乙○○亦未及將購毒價金5,
    500 元交付予甲○○，嗣乙○○於逃逸時為警查獲，並從其
    身上扣得NOKIA 之黃色手機1 支（含乙○○使用之上開手機
    門號卡），及於現場附近查獲甲○○原擬交付之上開海洛因
    1 包，警方稍後於高雄市○○區○○路上之「俗俗賣」超商
    前逮捕甲○○，並於同日17時10分許，由甲○○帶同前往彭
    博文之上開租屋處，由當時人在屋內之丙○○應門，而彭博
    文則乘隙從屋內鐵窗爬往頂樓，再逐層往下跳至一樓逃逸，
    而為警當場逮捕，警方並從彭博文屋內房間，扣得彭博文所
    有供聯繫販毒所用之白色BENQ行動電話1 支及上開00000000
    00門號卡1 張。
二、案經行政院海岸巡防署海岸巡防總局南部地區巡防局及高雄
    縣政府警察局鳳山分局報告臺灣高雄地方法院檢察署檢察官
    偵查起訴。
    理  由
一、證據能力部分：
  (一)按被告以外之人（包括證人、鑑定人、告訴人、被害人及共
    同被告等）於審判外之陳述雖不符刑事訴訟法第159 條之1
    至之4 等四條之規定，而經當事人於審判程序同意作為證據
    ，法院審酌該言詞陳述或書面陳述作成時之情況，認為適當
    者，亦得為證據；當事人、代理人或辯護人於法院調查證據
    時，知有刑事訴訟法第159 條第1 項不得為證據之情形，而
    未於言詞辯論終結前聲明異議者，視為有前項之同意，同法
    第159 條之5 定有明文。立法意旨在於傳聞證據未經當事人
    之反對詰問予以核實，原則上先予排除。惟若當事人已放棄
    反對詰問權，於審判程序中表明同意該等傳聞證據可作為證
    據；或於言詞辯論終結前未聲明異議，基於尊重當事人對傳
    聞證據之處分權，及證據資料愈豐富，愈有助於真實發見之
    理念，且強化言詞辯論主義，使訴訟程序得以順暢進行，上
    開傳聞證據亦均具有證據能力。
  (二)本判決所引用下列之傳聞證據，當事人於準備程序中均同意
    作為證據，於審判程序中則表示沒有意見等語，本院認以之
    作為本案之證據亦屬適當，是本案所引用之證據均有證據能
    力。
二、訊據上訴人即被告甲○○固坦承有於上開時、地，與乙○○
    以上開門號行動電話連絡（通話內容即如卷附監聽譯文所載
    ）並約定交付海洛因毒品地點；彭博文確有將上開查扣海洛
    因1 包（驗餘淨重0.95克、空包裝重0.16公克）交其前往上
    開約定地點負責交付，被告甲○○騎乘上述機車前往交付時
    ，因見警前來而未完成交付行為，之後其等均先後為警查獲
    ，並扣得上開海洛因1 包及彭博文所有之BENQ行動電話1 支
    及其使用0000000000之門號卡1 張等事實；惟否認上開共同
    販賣第一級毒品海洛因犯行，辯稱：彭博文要伊把1 包海洛
    因騎機車到約定地點交給乙○○，伊不知彭博文要交海洛因
    給乙○○之原因，伊亦未向乙○○收錢，伊到時係將毒品放
    在旁邊，讓乙○○自己去拿云云。然查：
  (一)證人乙○○確有於95年7 月18日13時39分許，以其所使用之
    門號0000000000號行動電話與共同被告彭博文所使用之門號
    0000000000號行動電話聯絡，向彭博文約定購買5,500 元之
    第一級毒品海洛因，並於同日14時7 分、14時15分及14時20
    分許，被告甲○○及共同被告彭博文復以上開門號行動電話
    與乙○○之行動電話連絡，並相約在高雄市○○區○○路與
    高速公路涵洞附近之尊龍客運旁交付毒品，之後由1 名男子
    （指認係甲○○）騎機車前來，詢問伊是否即係欲購買毒品
    之人，惟被告李佳峰因見警出現即逃跑，所攜之毒品則掉落
    在地上，後來警察叫伊撿起來等事實，業據證人乙○○於95
    年7 月19日第二次警詢、偵查中證稱：「以我所有00000000
    00號行動電話，打電話向0000000000號綽號「黑仔」之男子
    購買5000元之海洛因」「（到達現場如何與對方確認？）李
    某（被告）問我說是不是剛剛有打電話要3 、5 千元的海洛
    因那個人，我表示是，我有打電話。他剛要拿海洛因給我時
    ，他看見警方出現就逃跑，毒品掉在地上，我就撿起來。」
    「（對方有與你說話？）有。他問我是不是你要拿3 、5 千
    元之人，我說是，但後來警方來，他就將東西丟著就跑了。
    」等語（見警卷第23-24 頁，偵卷第29-32 頁）；於原審審
    理時證稱：「（如果沒有交易毒品，警察來為何要跑？）當
    時我們約在該處，有一個人過來要拿毒品給我，我還沒有拿
    到，警察來，我們就跑。」「當初我不認識甲○○，而甲○○也沒有拿毒品給我，是警察來時我與甲○○都在跑，而毒
    品掉在地上，後來警察叫我撿起來，我就撿起來，警察有拍
    照。」等語（見原審卷第188 、195 頁背面）；而共同被告
    彭博文於本院上訴審亦供認其綽號叫「黑仔」（見本院上訴
    卷第105 頁），又被告甲○○於95年7 月19日第二次警詢、
    偵查及本院前審審理中均供述其有受彭博文之託前往交付海
    洛因等情在卷（見警卷第17頁，偵卷第35頁、本院更(一)卷第
    89頁反面）。
  (二)為警當場查扣之海洛因白粉1 包，經鑑驗結果：「含第1 級
    第6 項毒品海洛因成分，凈重0.95公克（空包裝重0.16公克
    ）」，此有法務部調查局95年9 月8 日調科壹字第09523011
    460 號鑑定書在卷可稽（見偵卷第84頁），復扣有共同被告
    彭博文所有供販賣毒品聯絡使用之白色BENQ行動電話1 支與
    使用之行動電話0000000000門號卡1 張（門號租用人係郭俊
    郎），及乙○○身上扣得NOKIA 之黃色手機1 支（含乙○○
    使用之0000000000門號卡），與台灣高雄地方法院檢察署檢
    察官監聽被告彭博文使用上開門號之通訊監察書（文號：95
    年6 月27日95年雄檢博為聲監續字第2358號、監察期間：自
    95年6 月27日上午10時至95年7 月26日上午10止）及監聽譯
    文影本在卷（見警卷第47-50 頁）。
  (三)被告彭博文及乙○○使用上開門號，於95年7 月18日13時39
    分、14時07分、14時15分及14時20分之監聽內容，業經本院
    上訴審當庭勘驗監聽錄音（見本院上訴卷第62-64 頁），其
    譯文內容如下（Ａ：彭博文、Ｂ：乙○○、Ｃ：甲○○）：
１、95年7月18日13時39分：
    Ｂ：我榮和啦！昨天洗的太薄了。
    Ａ：你動多少。
    Ｂ：洗大約09。
    Ａ：我跟你講哦，你若比較多，我昨天跟你講05、06都沒問
        題，我跟你講注意聽，我昨天之前給你那個真的很讚，
        沒關係，我等下拿一些給你，你拿去救，你跟我這樣講
        ，我就知道要怎麼處理了，你等下多久要來拿，剛才交
        待少年去繳票錢，你若方便叫車來拿一下，．．．，不
        然就麻煩你騎摩托車過來之前那個公園那裡，高速公路
        那裏，你知道的。
    Ｂ：靠近在？
    Ａ：知道就好不用講，還沒到建國仔那裡。
    Ｂ：不然我在那個橋下等你好了。
    Ａ：在哪個橋下你講。
    Ｂ：在那個。
    Ａ：那裡有間醫院你知道吧，醫院對面有座公園，你在那裏
        等我好嗎。
    Ｂ：好，我到時會再打給你。
    Ａ：要到之前你就可以打了，你要多少錢，你先跟我講，說
        錢就好。
    Ｂ：差不多是六千。
    Ａ：這樣我知，比一比剛好是二萬二除四，五千五對吧？
    Ｂ：對。
    Ａ：五千五就有夠了吧？
    Ｂ：對對。
２、95年7月18日14時07分：
    Ｂ：不然在高速公路下相等，還是怎樣？
    Ａ：都可以，你要在高速公路下嗎？
    Ｂ：嗯！
    Ａ：好，這樣我叫少年耶立刻出去。
３、95 年7月18日14時15分：
    Ｃ：喂，兄哦，你是不是在中正路的涵洞下？
    Ｂ：嗯，對對，在坐尊龍旁邊這個橋喔！
    Ｃ：那你現人在尊龍那邊，那你就在那好了。
    Ｂ：對對對。
    Ｃ：這樣我們在尊龍那裡相等。
    Ｂ：好好好！
４、95年7月18日14時20分：
    Ａ：啊，少年耶去了，馬上到。
    Ｂ：好。
５、就上開監聽內容觀之，乙○○於電話中確有與彭博文約定購
    買5, 500元之海洛因，而乙○○於對話中並未提及其有毒癮
    發作或身體不舒服等情，且對照乙○○之前所稱「昨天洗的
    太薄了」，即暗指稀釋毒品時純度不足之意，則彭博文所稱
    「你拿去救」，顯非指彭博文要給乙○○毒品施用之意，再
    參酌彭博文之後更明示說出「你要多少錢，你先跟我講，說
    錢就好」、乙○○說「差不多是六千」，彭博文說「五千五
    就有夠了吧」、乙○○答稱「對對」等語，顯徵應係乙○○
    要向彭博文「購買」毒品加入原先所稀釋毒品中，以增加毒
    品純度，而非被告彭博文基於「轉讓」之意而交由甲○○前
    往交付毒品。
  (四)被告甲○○雖以前揭情詞置辯。惟依前述監聽譯文可知共同
    被告彭博文已與證人乙○○就販賣標的、價金（約值5,500
    元之海洛因）達成買賣合致，且與證人乙○○約定買賣之地
    點後，即稱「這樣我叫少年耶（按即被告甲○○）立刻出去
    」，其後被告甲○○復與證人乙○○聯絡交付海洛因地點，
    並於攜毒前往會見證人乙○○時，亦曾出言詢問是否即係欲
    購買3 、5 千元毒品之人。而本案之所以未完成交付毒品之
    行為，乃因被告李佳峰因見警察出現逃跑，所攜毒品掉落地
    上，證人乙○○亦未及將錢交給被告甲○○，均如前述。顯
    見證人乙○○原即有交付購毒價金給被告甲○○之意思，只
    因為警前來查獲，致未能完成交付；復參酌前開譯文中，並
    於雙方見面後足見其與共同被告彭博文關係甚為密切且參與
    本案程度甚深；被告甲○○復承認知悉共同被告彭博文所欲
    交付給證人乙○○之物為海洛因，而被告既有多次施用毒品
    前科，有臺灣高等法院被告前案紀錄表在卷可參，則其對於
    在交付海洛因過程中，隨時有遭警察查獲之風險，自無不知
    之理，卻仍願前往交付，足見其與共同被告彭博文間確有共
    同販賣第一級毒品海洛因之犯意聯絡，應可認定。被告李佳
    峰所辯要係飾卸之詞，尚難採信。至於證人乙○○於原審改
    稱「係要向『黑仔』借錢及借用毒品」，顯與上開論述事證
    相左，難認核與事實相符，均非可採，均難佐為有利於被告
    甲○○之認定。
  (五)邇來政府為杜絕毒品氾濫，毒害人民甚深，再三宣導教民眾
    遠離毒品、媒體之報導既深且廣，對於毒品之禁絕，應為民
    眾所熟悉。又政府對於查緝施用、轉讓及販賣毒品無不嚴格
    執行，且販賣毒品罪更係重罪，設若無利可圖，衡情一般持
    有毒品者，當不致輕易將持有毒品交付他人。何況第一級毒
    品海洛因物稀價昂，而販賣毒品係違法行為，非可公然為之
    ，亦無公定之價格，不論任何包裝，均可任意分裝增減分量
    ，每次買賣價量，亦可能隨時依雙方間之關係深淺、資力、
    需求量及對行情之認知、來源是否充裕、查緝是否嚴緊，購
    買者被查獲時供述購買對象之可能性風險之評估等，因而異
    其標準，並隨時機動調整，非可一概而論，是販賣之利得除
    經坦承犯行或價量俱臻明確外，委難查得實情，販賣之人從
    價差或量差中牟利方式雖異，其意圖營利之非法販賣行為則
    一，足徵被告甲○○及共同彭博文2 人販賣第一級毒品海洛
    因主觀上確有牟利意圖。
  (六)綜上所述，被告甲○○所辯上情，均屬卸責之詞，不足採信
    。本件事證明確，被告甲○○共同販賣第一級毒品海洛因未
    遂之犯行，堪以認定。
三、論罪部分：
  (一)按販賣毒品罪，固不以販入後復行賣出為必要，如基於營利
    之目的販入或賣出，有一於此，犯罪即屬完成。但如販入之
    初並無營利意圖，後因臨時起意販售，並與買方達成契約之
    合致，尚未交付毒品予買受人收受即被查獲，其販賣仍屬未
    遂。本件並無證據證明共同被告彭博文於販入毒品之初即有
    營利之意圖，被告李佳峰亦難認曾參予彭博文販入毒品之行
    為，則其販賣毒品之既遂與否，自應以毒品已否交由買受人
    收受為認定之標準。如上所述，被告李佳峰係於共同被告彭
    博文與證人乙○○談妥販賣毒品之價金及約定交易地點後，
    明知上情而仍受囑攜毒前往交付，惟因見警出現，未及交付
    毒品即逃離，所攜之毒品則掉落於地上，致未完成交付毒品
    之行為，均如前述。核被告甲○○所為，係犯毒品危害防制
    條例第4 條第1 項販賣第一級毒品罪。被告甲○○持有第一
    級毒品之低度行為為販賣之高度行為所吸收，不另論罪。又
    被告甲○○與彭博文間，就販賣第一級毒品行為間，有犯意
    聯絡及行為分擔，應論以共同正犯。被告李佳峰雖已著手於
    販毒行為之實行，惟未及交付毒品即為警查獲致不遂，應依
    刑法第25條第2 項之規定，減輕其刑。
  (二)被告甲○○有事實欄所列前科紀錄，有臺灣高等法院被告前
    案紀錄表在卷可參，其於有期徒刑行完畢後，5 年內故意再
    犯本件有期徒刑以上之罪，為累犯，應依刑法第47條第1 項
    規定加重其刑（本罪法定刑為死刑及無期徒刑部分，依法不
    得加重）。
  (三)又販賣第一級毒品犯罪情節未必盡同，有大盤毒梟者，亦有
    僅止賺取些許差價之販賣情形，其販賣行為所造成危害社會
    之程度自屬有異，法律科處此類犯罪所設之法定最低本刑卻
    同為無期徒刑，不可謂為不重，而本件被告甲○○共同販賣
    第一級毒品之犯行僅有一次，其行為尚屬未遂階段，且販賣
    數量價值非鉅，犯罪情節難與大盤毒梟者相提併論，如處以
    最低刑度即無期徒刑應有情輕法重之情，爰依刑法第59條規
    定遞減輕其刑；又被告甲○○所處之刑同時有加重減輕事由
    ，應先加後減再遞減之。
四、
  (一)原審據以論處被告李佳峰罪刑，固非無見；惟查：(一)被告李
    佳峰交付毒品予乙○○之前即為警查獲，其販賣行為尚未完
    成，應僅屬未遂階段，原判決以販賣既遂論科，即有未合。
    (二)又證人乙○○於尚未交付購買毒品之價金給李佳峰前，即
    為警查獲，此業經證人乙○○陳明在卷，且警方亦未在被告
    李佳峰身上查獲販毒所得，則被告李佳峰既尚未取得販毒所
    得，此部分款項依法即不應沒收，原判決誤為沒收之宣告，
    即有未洽。被告李佳峰上訴仍執前詞否認販賣第一級毒品，
    雖無理由，惟原判決既有上述可議，自應將原判決關於被告
    李佳峰部分撤銷改判。
  (二)爰審酌被告李佳峰有施用毒品前科，明知毒品對於人體有莫
    大之戕害，為圖一己之私利，竟共同為本件販賣毒品犯行，
    犯後否認犯行，惟所販賣數量海洛因僅1 包（驗餘淨重0.95
    公克、空包裝重0.16公克），數量不大，且係聽從共同被告
    彭博文之指示前往現場交付毒品等一切情狀，量處如主文第
    2 項所示之刑，並依其等所犯販賣第一級毒品之犯罪性質，
    認為褫奪公權必要，依刑法第37條第2 項規定，並均宣告褫
    奪公權如主文第2 項所示。
五、沒收部分：
  (一)扣案之海洛因1 包（驗餘淨重0.95公克、空包裝重0.16公克
    ）為第一級毒品，應依毒品危害防條例第18條第1 項前段之
    規定，宣告沒收銷燬之；用以包裝上開海洛因之包裝袋1 個
    ，客觀上係供運輸、防潮之用；扣案之白色BENQ行動電話1
    支，係供本件聯繫販毒所用之物，均係共同被告彭博文所有
    ，業據其供明，本於共同正犯責任共同之法理，亦應於被告
    甲○○所犯之罪．依同條例第19條第1 項之規定為沒收之諭
    知。
  (二)被告李佳峰販賣海洛因之代價5,500 元，因尚未取得，依法
    不在沒收之列。
  (三)又扣案之被告彭博文使用0000000000行動電話門號卡1 張，
    經查該門號租用人係郭俊郎，有遠傳電信股份有限公司96年
    3 月20日回覆資料在卷可稽（見原審卷(一)第120-121 頁），
    亦非屬被告所有之物；另從被告彭博文上開屋內房間查獲之
    門號2 張（0000000000、0000000000）、BENQ銀色手機1 支
    、葡萄糖粉2 包（驗前淨重2.106 公克、驗後淨重2.092 公
    克）、計算機1 台、電子磅秤1 台、安非他命1 包（驗前毛
    重3.58公克）、塑膠製鏟子5 支、注射針筒1 支、殘渣袋16
    包、海洛因1 包（合計淨重2.55公克、空包裝重2.55公克）
    、夾鏈袋1 包、液態安非他命1 罐（毛重1134.68 公克）、
    液態海洛因1 杯（純質淨重113.97公克），客廳查獲之研磨
    機1 台、夾鏈袋1 包、葡萄糖粉1 包、酒精燈1 瓶、止血帶
    1 條、注射針筒2 支等物，及從乙○○身上扣得NOKIA 之黃
    色手機1 支（含門號卡1 張），均無證據證明與被告李佳峰
    販賣第一級毒品之犯罪事實有何直接相關，均不為沒收之諭
    知。
六、據上論結，應依刑事訴訟法第369 條第1 項前段、第364 條
    、第299 條第1 項前段，毒品危害防制條例第4 條第1 項、
    第18條第1 項前段、第19條第1 項，刑法第11條、第28條、
    第25條第2 項、第47條第1 項、第59條、第37條第2 項，判
    決如主文。
本案經檢察官林敏惠到庭執行職務。
中    華    民    國    98    年    5     月    19    日
                  刑事第七庭    審判長法  官  莊飛宗
                                      法  官  邱明弘
                                      法  官  陳明富
以上正本證明與原本無異。
如不服本判決應於收受本判決後10日內向本院提出上訴書狀，其
未敘述上訴理由者，並得於提起上訴後10日內向本院補提理由書
狀（均須按他造當事人之人數附繕本）「切勿逕送上級法院」。
中    華    民    國    98    年    5     月    19    日
                                      書記官  劉鴻瑛
附錄本件判決論罪科刑法條：
毒品危害防制條例第4 條第1 項製造、運輸、販賣第一級毒品者
，處死刑或無期徒刑；處無期徒刑者，得併科新臺幣1 千萬元以
下罰金。


司法院資訊處製作；財團法人民間司法改革基金會備份。
